【裁判字號】    96,易,6207
【裁判日期】    970117
【裁判案由】    詐欺
【裁判全文】
臺灣臺中地方法院刑事判決              96年度易字第6207號
公  訴  人  臺灣臺中地方法院檢察署檢察官
被      告  乙○○
            國民
上列被告因詐欺案件，經檢察官提起公訴（九十六年度偵緝字第
二八四八號），被告於準備程序中就被訴事實為有罪之陳述，受
命法官於聽取當事人之意見後，本院合議庭裁定改由受命法官獨
任以簡式審判程序審理，判決如下：
    主    文
乙○○幫助意圖為自己不法之所有，以詐術使人將本人之物交付
，處有期徒刑肆月，如易科罰金，以銀元佰元即新臺幣玖佰元
折算壹日。減為有期徒刑貳月，如易科罰金，以銀元佰元即新
臺幣玖佰元折算壹日。
    犯罪事實
一、乙○○明知金融帳戶之存摺、提款卡及密碼係供自己使用之
    重要理財工具，關係個人財產、信用之表徵，且可預見存摺
    、提款卡及密碼如交予他人使用，而未加以闡明正常用途，
    極易被利用為與財產有關之犯罪工具，竟仍不顧他人可能遭
    受財產上損害之危險，而基於縱若其金融帳戶被利用作為詐
    欺取財之工具，亦不違背其本意之幫助犯意，於民國九十五
    年四月二十七日，將其所有之臺灣郵政股份有限公司汐止樟
    樹灣郵局存款帳戶 (局號0000000號，帳號0000
    000號）之存摺、提款卡、密碼，以新臺幣（下同）一千
    元之代價出售交付予姓名年籍不詳之成年男子使用。而該姓
    名年籍不詳之人取得上開帳戶資料後，即意圖為自己不法之
    所有且基於詐欺之犯意，自九十五年五月中旬起至六月二十
    八日止，多次致電予甲○○，佯稱甲○○抽中彩金云云，致
    甲○○陷於錯誤，自九十五年五月二十三日起至六月二十八
    日止，陸續匯款十四筆共二百九十三萬二千二百二十元至該
    姓名年籍不詳之人所指定之帳戶中，其中於九十五年六月六
    日，匯款十萬元至乙○○之上開汐止樟樹灣郵局帳戶內。嗣
    後甲○○察覺有異，報警處理，始悉上情。
二、案經臺中市警察局第六分局報請臺灣臺中地方法院檢察署檢
    察官偵查起訴。
    理    由
一、訊據被告乙○○對於前揭犯罪事實於本院準備程序、審理中
    均坦承不諱，並據證人甲○○於警詢中證述明確（見臺中市
    警察局第六分局中分六刑字第○九五○○四○三八六號卷第
    一至三頁），復有臺灣郵政股份有限公司基隆郵局九十六年
    六月二十二日基營字第○九六○一○○四○二號函所附被告
    開戶時之郵政存簿儲金立帳申請書、身分證、健保卡、被告
    所有上開帳戶客戶歷史交易清單影本各一份（見九十六年度
    偵字第一九六○六號卷第五四至五六頁），及被害人甲○○
    匯款之郵政國內匯款執據影本一份（見臺中市警察局第六分
    局中分六刑字第○九五○○四○三八六號卷第五九頁）在卷
    可稽。是被告自白核與事實相符，事證明確，其犯行堪以認
    定。
二、按刑法上之幫助犯，係指以幫助之意思，對於正犯資以助力
    ，而未參與實施犯罪之行為者而言（最高法院四十九年臺上
    字第七七號判例參照）。前開姓名年籍不詳之成年男子，係
    犯刑法第三百三十九條第一項之詐欺取財罪，本件被告將其
    所申請開立之前開汐止樟樹灣郵局帳戶存摺、提款卡、密碼
    交予該姓名年籍不詳之成年男子作為詐欺取財之匯款帳戶使
    用，顯係基於幫助他人詐欺取財之犯意，且所為提供帳戶予
    他人之行為係屬刑法詐欺取財罪構成要件以外之行為，其既
    以幫助他人犯罪之意思而參與犯罪構成要件以外之行為，依
    刑法第三十條第一項幫助犯之規定，核其所為，係犯刑法第
    三百三十九條第一項詐欺取財罪之幫助犯，爰依刑法第三十
    條第二項之規定，按正犯之刑減輕之。
    刑法第三十條於九十四年二月二日修正公布，並於九十五年
    七月一日施行，惟該條僅係純粹法律文字修正，並非刑度之
    變更，自無新舊法比較之問題，應逕依新法論處。最高法院
    九十五年十一月七日九十五年度第二十一次刑事庭會議決議
    參照）。
三、被告行為後，刑法第三十條、第三十三條第五款業於九十四
    年一月七日修正，於同年二月二日公布，並於九十五年七月
    一日施行。按行為後法律有變更者，適用行為時之法律，但
    行為後之法律有利於行為人者，適用最有利於行為人之法律
    ，修正後即現行刑法第二條第一項定有明文。此條規定乃與
    刑法第一條罪刑法定主義契合，而貫徹法律禁止溯及既往原
    則，係規範行為後法律變更所生新舊法律比較適用之準據法
    ，是刑法第二條本身雖經修正，但刑法第二條既屬適用法律
    之準據法，本身尚無比較新舊法之問題，應一律適用裁判時
    之現行刑法第二條規定，以決定適用之刑罰法律，合先敘明
    。核被告所為係犯刑法第三十條、第三百三十九條第一項之
    幫助詐欺取財罪，而刑法第三十條之修正僅係純粹法律文字
    修正，並非刑度之變更，自無新舊法比較之問題，應逕依新
    法論處（最高法院九十五年十一月七日九十五年度第二十一
    次刑事庭會議決議參照）。另刑法第三百三十九條第一項詐
    欺取財罪，法定刑得科或併科銀元一千元以下罰金，依修正
    後刑法施行法增訂第一條之一：「中華民國九十四年一月七
    日刑法修正施行後，刑法分則編所定罰金之貨幣單位為新臺
    幣。九十四年一月七日刑法修正時，刑法分則編未修正之條
    文定有罰金者，自九十四年一月七日刑法修正施行後，就其
    所定數額提高為三十倍。但七十二年六月二十六日至九十四
    年一月七日新增或修正之條文，就其所定數額提高為三倍」
    及刑法第三十三條第五款修正為：「主刑之種類如下：
    五、罰金：新臺幣一千元以上，以百元計算之」等規定觀之
    ，依修正後之法律，刑法第三百三十九條第一項詐欺取財罪
    所得科處之罰金刑最高為新臺幣三萬元、最低為新臺幣一千
    元，然依被告行為時之刑罰法律，即罰金罰鍰提高標準條例
    第一條前段規定之提高倍數十倍及修正前刑法第三十三條第
    五款規定之罰金最低額一元計算，則刑法第三百三十九條第
    一項之詐欺取財罪所得科處之罰金最高額仍為新台幣三萬元
    ，然最低額較新法為低。因此，比較上述修正前、後之刑罰
    法律，自以被告行為時關於科處罰金刑之法律較有利於被告
    。故依修正後刑法第二條第一項前段之規定，應適用修正前
    關於科處罰金刑之法律。
四、爰審酌被告因貪圖小利，而擅自將其以個人名義所申請取得
    之金融機構存款帳戶，提供他人作為詐欺取財之匯款帳戶使
    用，助長犯罪之不良風氣，幫助犯罪者隱匿真實身分，增加
    檢警犯罪偵查之困難性，間接造成更多人之遭受損害，其行
    可議，並其所造成被害人之損害達十萬元，且被告犯罪後先
    矢口否認犯行，惟於本院審理時業已坦承犯行，及被告本身
    並未實際參與詐欺取財之犯行等一切情狀，量處如主文所示
    之刑。又被告行為後，罰金罰鍰提高標準條例第二條業已刪
    除，而刑法第四十一條第一項前段關於易科罰金之折算標準
    已由舊法之銀元一百元、二百元、三百元修正為新臺幣一千
    元、二千元、三千元，因屬科刑規範事項之變更，其折算標
    準為裁判時所應諭知，自有就新舊法規定比較之必要，經比
    較新舊法結果，以被告行為時之舊法較為有利於被告，是依
    刑法第二條第一項前段之規定，應適用被告行為時之舊法即
    依修正前刑法第四十一條第一項前段、修正前罰金罰鍰提高
    標準條例第二條之規定，併諭知易科罰金之折算標準。
五、再按減刑條例施行前，經通緝而未於中華民國九十六年十二
    月三十一日以前自動歸案接受偵查、審判或執行者，不得依
    本條例減刑，九十六年七月十六日施行之中華民國九十六年
    罪犯減刑條例（下簡稱本條例）第五條定有明文。參見本條
    立法理由之說明（略以）：「按通緝犯乃惡意逃避法律制裁
    ，本無接受裁判及悔改之意，如嗣後經逮捕到案仍施予減刑
    ，不啻有鼓勵民眾藐視法律之誤識，且對本條例施行前，因
    不知政府即將辦理減刑而自動到案服刑完畢之受刑人，因無
    法享受減刑寬典，尤難謂平，為維護法律尊嚴及消弭上述不
    公平現象，爰定明依本條例應減刑之通緝犯須於一定期限內
    自動歸案接受偵查、審判或執行，始能獲邀減刑寬典」等語
    。是本條顯係針對本條例「施行前經通緝」，且「未於九十
    六年十二月三十一日前自動歸案」之通緝犯特設例外不得減
    刑之規定。至本條例「施行後經通緝」者，因不屬本條例所
    定例外不得減刑之範圍，自不論是否於九十六年十二月三十
    一日前、後自動歸案，或緝獲者，祇要其犯罪在九十六年四
    月二十四日以前者，均應依本條例第二條、第三條之規定，
    決定得否減刑。是本件被告乙○○雖經臺灣臺中地方法院檢
    察署於九十六年八月三十日通緝，並於同年九月十二日緝獲
    到案，有本院相關卷證可稽，被告所犯幫助詐欺取財罪之犯
    罪時間，係在九十六年四月二十四日以前，揆諸上開說明，
    被告所犯應合於中華民國九十六年罪犯減刑條例第二條第一
    項第三款規定之減刑條件，應依該條例規定減其宣告刑二分
    之一即如主文所示之刑，並諭知易科罰金之折算標準。
據上論斷，應依刑事訴訟法第二百七十三條之一第一項、第二百
九十九條第一項前段，刑法第二條第一項前段、第三十條第一項
、第二項、第三百三十九條第一項，修正前刑法第三十三條第五
款、第四十一條第一項前段，中華民國九十六年罪犯減刑條例第
二條第一項第三款、第七條、第九條，罰金罰鍰提高標準條例第
一條前段、修正前罰金罰鍰提高標準條例第二條，現行法規所定
貨幣單位折算新台幣條例第二條，判決如主文。
本案經檢察官丙○○到庭執行職務。
中    華    民    國    97    年    1     月    17    日
                  刑事第十六庭    法  官  周玉蘭
以上正本證明與原本無異。
如不服本判決，應於收受送達後10日內向本院提出上訴書狀（應
敘述具體理由並附繕本）。
上訴書如未敘述理由，應於上訴期間屆滿後20日內補提理由書於
本院。
                                  書記官  黃泰能
中    華    民    國    97    年    1    月    17    日
附錄本案論罪科刑法條
刑法第三百三十九條：
意圖為自己或第三人不法之所有，以詐術使人將本人或第三人之
物交付者，處五年以下有期徒刑、拘役或科或併科一千元以下罰
金。
以前項方法得財產上不法之利益或使第三人得之者，亦同。
前二項之未遂犯罰之。


司法院資訊處製作；財團法人民間司法改革基金會備份。
